【裁判字號】    95,上訴,685
【裁判日期】    950608
【裁判案由】    強盜
【裁判全文】
臺灣高等法院臺中分院刑事判決         95年度上訴字第685號
上  訴  人
即  被  告  戊○○
                    （另案於臺灣臺中監獄南投分監執行中）
上  訴  人
即  被  告  丙○○
                    （另案於臺灣臺中監獄南投分監執行中）
共      同
指定辯護人  本院公設辯護人  丁○○
上列上訴人因強盜案件，不服臺灣南投地方法院94年度訴字第79
1號中華民國95年2月15日第一審判決（起訴案號：臺灣南投地方
法院檢察署94年度偵字第4072號），提起上訴，本院判決如下：
    主  文
上訴駁回。
    事  實
一、戊○○、丙○○二人於民國九十四年十一月八日夜間，在南
    投縣中寮鄉某處，經戊○○臨時提議持刀強盜，丙○○應允
    後，二人即基於意圖為自己不法之所有而強盜之犯意聯絡，
    由戊○○騎乘未懸掛車牌之原牌照號碼ＶＴＹ—一九○號輕
    型機車，附載丙○○，共同攜帶原放置於戊○○住處，不知
    情之姓名、年籍不詳綽號「阿翼」（諧音）之友人所有，客
    觀上足以對人之生命、身體、安全構成威脅，可供兇器使用
    之外型類似短武士刀（惟非屬槍砲彈藥刀械管制條例列管之
    刀械）一把及戊○○所有之類似武士刀假刀一把（未據扣案
    ），前往南投縣中寮鄉等地尋找強盜之目標。同日二十一時
    十五分許，行經南投縣中寮鄉○○路梨子巷巷口時，適見乙○○騎乘機車附載甲○○途經該處，戊○○即騎車上前將乙○○所騎之機車攔下，再將前開外型類似短武士刀之兇器交
    予丙○○，指示丙○○控制坐在後座之甲○○。丙○○乃持
    前開刀械壓制甲○○，並對甲○○表示：「把錢給我，否則
    我要用刀殺妳」等語，並動手拉扯甲○○所有之皮包。於拉
    扯中，丙○○所持前開刀械兇器乃割傷甲○○之雙手，致甲○○受有左手食指、拇指、無名指撕裂傷、右手拇指、小指
    撕裂傷等傷害（未據告訴），以此強暴之方式，至使甲○○
    不能抗拒，而取得甲○○所有之皮包一只（內有甲○○所有
    之身分證、健保卡、汽車駕照、機車行照、富邦銀行信用卡
    、臺灣銀行提款卡、華南銀行提款卡各一張《均未據起獲》
    ；序號000000000000000號之ＮＯＫＩＡ廠
    牌３２１０型行動電話一支《含門號0000000000
    號ＳＩＭ卡一張，惟該ＳＩＭ卡未據起獲》；現金新臺幣《
    下同》一萬元《未據起獲》等財物）。另戊○○亦對乙○○
    表示：「把錢拿出來」等語，乙○○不從，戊○○遂自機車
    置物箱取出前開假武士刀，以持該刀壓制乙○○之強暴方式
    ，至使乙○○不能抗拒，而告知戊○○其皮包放在所騎乘機
    車之置物箱內，戊○○乃開啟乙○○所騎乘上開機車之置物
    箱而取得乙○○所有之皮包一只（內有乙○○所有之身分證
    、健保卡、誠泰銀行信用卡、中國信託銀行提款卡、郵局提
    款卡、機車與汽車駕照、機車行照各一張及現金一千元等財
    物《均未據起獲》）後，旋與丙○○共乘上開輕型機車逃逸
    ，除將上開強盜所得朋分花用外，戊○○與丙○○另於九十
    四年十一月十日夜間，共同至位在南投縣草屯鎮○○路六○
    三號之「首修通訊行」，以一千三百元之價格出售前開甲○○所有之行動電話（已不含ＳＩＭ卡）予不知情之負責人莊
    宏溢。嗣經警依據上開行動電話手機序號00000000
    0000000之發射行動電話門號為０９５５７６１８６
    ７，因而查獲持有該行動電話手機之莊宏溢，再依莊宏溢陳
    述，循線於九十四年十一月十九日十五時四十分許，至南投
    縣南投市○○○路一九○號戊○○住處查訪，經戊○○同意
    搜索後，當場在戊○○住處二樓扣得前開類似短武士刀之兇
    器一把。
二、案經南投縣政府警察局草屯分局報告臺灣南投地方法院檢察
    署偵查起訴。
    理  由
壹、認定犯罪事實之證據及理由：
一、證據能力部分：
    證人甲○○、乙○○於警詢中之指述與莊宏溢於警詢中之證
    詞，雖均係被告以外之人於審判外之陳述，惟被告二人與指
    定辯護人對上開證人於警詢時陳述之證據能力，於九十五年
    一月十六日原審準備程序時均表示沒有意見（見原審卷第二
    八頁），並於原審言詞辯論終結前，未聲明異議，依刑事訴
    訟法第一百五十九條之五第二項規定，視為同意上開證人警
    詢陳述作為證據，則證人甲○○、乙○○與莊宏溢之警詢陳
    述，有證據能力，先此敘明。
二、認定犯罪事實之證據及理由：
(一)、上開事實，訊據被告戊○○、丙○○均於警詢及偵審中坦白
    承認，核與被告戊○○與丙○○於偵查中互以證人身分具結
    後證明對方均確有上開加重強盜犯行（見偵查卷第十七頁至
    二十頁）；及被害人甲○○、乙○○於警詢、偵查中就被告
    二人如何對其等為加重強盜行為之指證情節相符（見警詢卷
    第一頁至四頁；偵查卷第四二頁至四三頁、第五八頁至六二
    頁），而證人即首修通訊行負責人莊宏溢於警詢中就被告丙○○如何將上開甲○○所有行動電話一支（序號00000
    0000000000）以一千三百元出售予伊之過程證述
    綦詳（見警詢卷第五頁至第七頁）。此外，並有行動電話買
    賣契約書一份；甲○○所有之行動電話、被告丙○○強盜時
    所戴之黑色棒球帽、被告二人犯案時騎乘之輕型機車與所攜
    之短武士刀及現場指認照片共計十五幀；行政院衛生署南投
    醫院乙種診斷證明書、贓物認領保管單各一紙附卷可稽（見
    警詢卷第二八頁、第二九頁至三六頁；偵查卷第四八頁、六
    ○頁），並有被告二人為加重強盜行為時所攜之短武士刀一
    把扣案可資佐證。
(二)、綜上所述，本件被告二人之自白均核與事實相符，應可採信
    ，其等加重強盜犯行已甚明確，均應依法論科。
貳、論罪科刑之理由：
一、按刑法上所謂兇器，其種類並無限制，凡客觀上足對人之生
    命、身體、安全構成威脅，具有危險性之兇器均屬之，且祇
    須行竊時攜帶此種具有危險性之兇器已足，並不以攜帶之初
    有行兇之意圖為必要（最高法院七十九年台上字第五二五三
    號判例參照）。本件被告丙○○犯本案時所持之扣案刀械一
    把雖經鑑定結果並非屬管制刀械，有南投縣政府警察局草屯
    分局九十四年十二月十九日投草警刑字第○九四○○二二七
    五三號函一份附於偵查卷可憑（見偵查卷第六六頁），惟刀
    刃鋒利、質地堅硬，並已實際割傷被害人甲○○，當具有危
    險性；另被告戊○○犯案時所持者雖係假武士刀，惟被告等
    強盜被害人之時間係在夜間九時十五分許，以當時夜間光線
    不佳，且當時被告丙○○所持之刀械復可將被害人甲○○割
    傷之情形下，顯足以使乙○○認為被告戊○○所持者係真刀
    ，從而被告等犯本案時所持之刀械及類似武士刀之假刀在客
    觀上均足以對人之生命、身體、安全構成威脅，自均屬兇器
    ，先予敘明。
二、被告二人攜帶兇器犯刑法第三百二十八條第一項之強盜罪，
    核其等所為，均係犯刑法第三百三十條第一項之攜帶兇器強
    盜罪。被告丙○○傷害被害人甲○○部分，固另犯刑法第二
    百七十七條第一項傷害罪，以該罪係屬告訴乃論，經核被害
    人甲○○並未提出告訴，且起訴書載明「傷害部分未據告訴
    」，所犯法條欄亦不列入刑法第二百二十七條第一項之傷害
    罪，是此部分已不在起訴範圍，附此敘明。被告二人就上開
    犯行間，有犯意聯絡與行為分擔，俱屬共同正犯。又被告等
    以一強盜行為同時強盜甲○○、乙○○二人財物，為同種想
    像競合犯，均應依刑法第五十五條規定以一加重強盜罪處斷
    。
三、原審認被告罪證明確，適用刑法第二十八條、第三百三十條
    第一項、第五十五條規定，並審酌：(1)被告二人均正值青壯
    ，本得以己力合法營生，竟均因一時缺錢花用而持刀強盜他
    人財物，對被害人心理造成不良影響；(2)本件係由被告戊○○首議之情形；(3)惟其等犯罪所得財物價值尚非過鉅；(4)犯
    罪後均坦承犯行，尚有悔意等一切情狀，分別量處被告戊○○、丙○○有期徒刑七年六月、七年二月，並說明檢察官雖
    對被告等均具體求刑九年，惟衡酌本件被告等所得財物確非
    過鉅，被告戊○○僅以威勢至被害人乙○○不能抗拒，未造
    成乙○○身體之傷害；被害人甲○○雙手所以受傷，乃因甲○○不經意去拉被告丙○○所持刀械所致，並非丙○○刻意
    割傷，亦經被害人甲○○於偵查中證述明確（見偵查卷第四
    三頁），足見被告丙○○亦無傷人之意思等一切情狀，因而
    量處上開刑期，已足資警懲；另以扣案類似短武士刀一把，
    雖係被告等共犯本案所用之物，惟並非被告等所有；扣案黑
    色棒球帽一頂雖係被告丙○○所有並於犯案過程中所戴，惟
    並非作為掩飾犯罪所用，業據被告丙○○於本院審理時陳述
    明確，顯非專供犯罪所用之物；又被告等犯本罪所持用之假
    武士刀，雖係被告戊○○所有，然並未扣案，亦無證據證明
    尚屬存在，為避免將來執行困難，均不予以宣告沒收，其認
    事用法，均屬妥適。末按量刑輕重係屬事實審法院得依職權
    自由裁量之事項，苟已斟酌刑法第五十七條各款所列情狀而
    未逾越法定刑度，不得遽指為違法（最高法院七十二年度台
    上字第六六九六號、七十五年度台上字第七Ｏ三三號判例要
    旨參照）；且在同一犯罪事實與情節，如別無其他加重或減
    輕之原因，下級審量定之刑，亦無過重或失輕之不當情形，
    則上級審法院對下級審法院之職權行使，原則上應予尊重（
    最高法院八十五年度台上字第二四四六號裁判意旨參照）。
    原審審酌被告上開情狀，分別量處上開刑期，均堪稱妥適。
    被告二人上訴意旨以量刑過重，指摘原判決不當，自無理由
    ，應予駁回。
據上論結，應依刑事訴訟法第三百六十八條，判決如主文。
本案經檢察官己○○到庭執行職務。
中    華    民    國    95    年    6    月    8      日
            刑事第八庭  審判長法  官  羅  得  村
                              法  官  巫  政  松
                              法  官  陳  宏  卿
上列正本證明與原本無異。
如不服本判決應於收受送達後十日內向本院提出上訴書狀，其未
敘述上訴之理由者並得於提起上訴後十日內向本院補提理由書（
均須按他造當事人之人數附繕本）。
                              書記官  顏  子  良
中    華    民    國    95    年    6    月    9      日
附錄論罪科刑法條
中華民國刑法第三百三十條第一項
犯強盜罪而有第三百二十一條第一項各款情形之一者，處七年以
上有期徒刑。
                                                      Ａ


司法院資訊處製作；財團法人民間司法改革基金會備份。
